最高法院刑事裁定　　　　　　　　　 110年度台抗字第1760號
抗　告　人　詹秋蘭





上列抗告人因重傷害案件，不服臺灣高等法院高雄分院中華民國
110年8月18日駁回聲請再審之裁定（110年度聲再字第117號），
提起抗告，本院裁定如下：
    主  文
抗告駁回。
    理  由
一、本件抗告人詹秋蘭因重傷害案件（下稱本案），對於原審法
    院民國99年4 月13日99年度上更㈡字第12號確定判決（嗣經
    本院99年度台上字第4109號程序判決駁回上訴，下稱原確定
    判決）聲請再審，其聲請意旨略稱：同案被告劉文福於本案
    審理時，已逃亡至中國大陸多年，原確定判決並未審酌劉文
    福之證詞，而劉文福現已回臺受審，並於另案（即原審法院
    109 年度上訴字第1249號重傷害案件）審理時，提及「抗告
    人部分是冤枉的」，並當庭提出自白書1 份，表明「抗告人
    與本案重傷害等事件無關」等語，此等證言自為原確定判決
    所未經發現及調查審酌之新證據，具有「新規性」；且同案
    被告劉松泉之證詞前後齟齬，同案被告鄭正勇、許淇銘之證
    言復均為個人臆測之詞，不足採信，輔以劉文福上開自白書
    內容，亦足認抗告人應受無罪判決之諭知，而具有「確實性
    」，爰依刑事訴訟法第420條第1項第6款、第3項規定聲請再
    審云云。
二、原裁定略以： 
  ㈠原確定判決已依憑抗告人及鄭正勇之部分供述，證人許淇銘
    、劉松泉、黃世榮、楊宗義與被害人洪寧謙、詹慧茹、劉文
    福之子劉蕓吉之證詞，暨扣案榔頭1把、澆花器1個，與內政
    部警政署關於洪寧謙座車皮椅套驗出硫酸成分之鑑定書、現
    場照片、高雄醫學大學附設中和紀念醫院診斷證明書及函文
    、洪寧謙及詹慧茹顏面受損照片等證據資料，綜合判斷，認
    定抗告人有本件共同使人受重傷之犯行，且已敘明抗告人確
    於事前在場參與謀議向洪寧謙潑灑硫酸施以教訓事宜，鄭正
    勇並提供場地、負責邀集人手，抗告人亦與劉文福共同交付
    報酬予劉松泉，以及洪寧謙因受具強烈腐蝕性硫酸潑灑，肇
    致左眼眼球萎縮、無光感而無法恢復，暨顏面嚴重受損、變
    形，外觀上難以復原之重傷害等旨。所為論斷，並非出於推
    測，核無違背客觀存在之經驗法則、論理法則，亦無判決理
    由矛盾或不備之違法情形。
  ㈡聲請意旨固提出劉文福嗣後於另案審理之供述及自白書為其
    依據，惟劉文福與抗告人原係同居之男女朋友關係，於95年
    間本案偵查中即已逃匿至中國大陸而被通緝，迄至108年2月
    12日才緝獲歸案，有臺灣高等法院通緝記錄表及上述自白書
    在卷可憑；而抗告人亦為規避本案罪刑之執行，潛逃至中國
    大陸，以照顧其與劉文福所生之女兒，並經檢察官發布通緝
    ，亦有臺灣高等法院被告前案紀錄表、抗告人之書信存卷可
    查，足證劉文福與抗告人2 人關係相當親密。則劉文福於另
    案審理中替抗告人喊冤，而為有利於抗告人之說詞，尚屬人
    情之常，在查無其他證據相佐之情況下，實難遽信，是就此
    新證據本身之形式上觀察，並不足以動搖原確定判決，自與
    刑事訴訟法第420條第1項第6 款所稱發現確實新證據之要件
    並非相合。
  ㈢況且，關於抗告人於案發前與劉文福、劉松泉、鄭正勇、許
    淇銘等人在鄭正勇之住處商談以贓車作案，前後包夾洪寧謙
    座車，再以硫酸潑灑之方式報復洪寧謙，而抗告人再於案發
    前、後各交付劉松泉新臺幣10萬元，分別作為準備作案贓車
    費用及作案報酬等各情，原確定判決係依據劉松泉、鄭正勇
    、許淇銘之證述內容等相關證據勾稽比對，合併觀察，據以
    認定抗告人確為本件重傷害犯行之共謀共同正犯。是縱令當
    時在場人之一之劉文福於到案後為上開供述，但此既與其他
    證人之證詞迥異，且無其他證據相佐，亦難單憑劉文福所述
    ，即對原確定判決所認定之犯罪事實產生合理懷疑。是以，
    劉文福此部分有利於抗告人之片面陳述，尚不足以動搖原確
    定判決認定事實之基礎，而為抗告人無罪、免訴、免刑或輕
    於原判決所認罪名之判決，自非「確實」之新證據，不符上
    述法定聲請再審之要件等旨。於法核無違誤。
三、抗告意旨略稱：抗告人固曾於95年農曆過年前，與劉文福前
    去鄭正勇之住處，惟依許淇銘、劉松泉、鄭正勇等人之證述
    ，當日並未提及潑灑硫酸事宜，而劉松泉所述交付10萬元情
    事，亦無其他佐證證明與本案有關，何能憑謂抗告人於本案
    為共犯？雖事發後因劉文福逃匿，致無相關證詞可資比對，
    惟劉文福已經到案，足證抗告人僅是因與劉文福同居關係而
    被臆測為共犯，則就上開新證據與既存證據綜合判斷，應認
    合於刑事訴訟法第420條第1項第6 款所定之再審要件，爰請
    求撤銷原裁定，准予再審云云。惟原裁定已就全案證據綜合
    觀察，論斷如上，此部分抗告意旨，仍是擷取各別證據，就
    原裁定已為論駁之事項，徒憑己意，再事爭辯，其抗告難認
    有理由，應予駁回。
據上論結，應依刑事訴訟法第412條，裁定如主文。
中    華    民    國   110    年    11    月    10    日
                  刑事第五庭審判長法  官  吳  信  銘  
                                  法  官  何  菁  莪  
                                  法  官  梁  宏  哲  
                                  法  官  沈  揚  仁  
                                  法  官  蔡  廣  昇  
本件正本證明與原本無異
                                  書記官
中    華    民    國   110    年    11    月    12    日